【裁判字號】    98,簡上,709
【裁判日期】    990204
【裁判案由】    違反商標法
【裁判全文】
臺灣高雄地方法院刑事判決             98年度簡上字第709號
上  訴  人
即  被  告  甲○○
            乙○○
共      同
選任辯護人  戴國石律師
上列上訴人因違法商標法案件，不服本院簡易庭民國98年6 月17
日97年度審簡字第4021號第一審簡易判決（聲請簡易判決處刑案
號：臺灣高雄地方法院檢察署97年度偵字第15755 號），提起上
訴，本院管轄之第二審合議庭判決如下：
    主  文
原判決撤銷。
甲○○犯商標法第八十二條之非法販賣侵害商標權之商品罪，處
有期徒刑貳月，如易科罰金，以新臺幣壹仟元折算壹日，減為有
期徒刑壹月，如易科罰金，以新臺幣壹仟元折算壹日。扣案如附
表編號1 所示之物，均沒收之。
乙○○無罪。
    事  實
一、甲○○明知「DAVIDOFF」商標圖樣，係瑞士商大衛朵夫公司
    向我國經濟部智慧財產局申請註冊登記，取得商標專用權之
    註冊商標，指定使用於煙、煙草及其他應屬本類之商品，且
    在商標專用期間內，不得販賣前述侵害商標權人商標之商品
    ，竟於民國95年11月間至96年4 月24日前某日，意圖營利，
    基於販賣上開仿冒商品之犯意，向真實年籍姓名不詳綽號「
    阿狗」之成年男子，以每條約新臺幣（下同）150 元之價格
    販入如附表編號1 之仿冒白色大衛杜夫香菸240 包，存放於
    高雄縣內門鄉內豐村內埔21號住處，欲以1 條155 元至160
    元不等之價格，俟機販賣予不特定顧客牟利。嗣經警於96年
    5 月3 日下午4 時許，持搜索票至上開地點執行搜索後查獲
    ，並扣得上開仿冒香菸240 包。
二、案經臺南市警察局第一分局報請臺灣高雄地方法院檢察署檢
    察官偵查起訴。
    理  由
壹、證據能力部分：
    按被告以外之人於審判外之言詞或書面陳述，除法律有規定
    者外，不得作為證據，刑事訴訟法第159 條第1 項定有明文
    ，此即學理上所稱之「傳聞證據排除法則」，而依上開法律
    規定，傳聞證據原則上固無證據能力，但如法律別有規定者
    ，即例外認有證據能力。又按被告以外之人於審判外之陳述
    ，雖不符同法第159 條之1 至之4之規定，而經當事人於審
    判程序同意作為證據，法院審酌該言詞陳述或書面陳述作成
    時之情況，認為適當者，亦得為證據，同法第159 條之5 第
    1 項定有明文。查本判決下列所引用之證據，均經被告及辯
    護人、檢察官於本院審理中同意作為證據（見本院簡上卷第
    29頁），本院審酌該等傳聞證據作成時之狀況，並無違法或
    不當等不宜作為證據之情形，依前開說明，亦得作為證據。
貳、實體部分：
一、被告甲○○部分：
（一）訊據被告甲○○固坦承「利鑫洋行」為其與其夫乙○○所
      經營，扣案之香菸為其向年籍不詳之綽號「阿狗」之人購
      買，原打算出售牟利，惟矢口否認有何違反商標法之犯行
      ，辯稱：高雄縣鳳山市○○路586 號（下稱「利鑫洋行」
      ）所扣得之白色大衛杜夫1820包，係合法之香菸，並非仿
      冒，而高雄縣內門鄉內埔21號（下稱內門鄉住處）扣得之
      240 包白色大衛杜夫，係向「阿狗」購買後方發現為仿冒
      香菸，之後其即置放在內門住家，打算退貨，並沒有販賣
      意圖等語。經查：
1.   「DAVIDOFF」商標圖樣，係瑞士‧大衛朵夫公司向我國經
     濟部智慧財產局申請註冊登記，取得商標專用權之註冊商
     標，指定使用於煙、煙草及其他應屬本類之商品，現仍在
     商標專用期限內，此有智慧局商標註冊證及延展註冊核准
     函在卷可稽（見偵卷第4-6 頁），而扣案如附表之白色大
     衛杜夫，係於「利鑫洋行」、內門鄉住處所分別扣得，「
     利鑫洋行」為被告甲○○、乙○○所共同經營，高雄縣內
     門鄉內埔21號為渠2 人之住所，業經證人郭善回、黃朝宗
     、楊茂詠等人於警詢中證述無誤，並有現場照片10張、扣
     押筆錄、物品目錄表各2 份、現場處理紀錄表等件附卷可
     憑，復為被告所不爭執，上情堪可認定。
2.   被告甲○○爭執自「利鑫洋行」扣得之白色大衛杜夫香菸
     係真品一事，經高雄縣政府檢送扣案香菸過院，由本院啟
     封檢視「利鑫洋行」扣得之白色大衛杜夫均為10支裝，抽
     樣送請新加坡商帝國煙草股份有限公司（現改名為英伯樂
     煙草股份有限公司）鑑定後，認定「利鑫洋行」扣得之白
     色大衛杜夫香菸，應為真品，有英伯樂煙草股份有限公司
     98年10月14日98營字第105 號函附卷可稽。而依證人即高
     雄縣政府財政局承辦人陳玟樺到庭證稱：在「利鑫洋行」
     、內門鄉住處均有查扣得白色大衛杜夫香菸，一種是正常
     的，一種是纖細型的，我在紀錄表上記載「利鑫洋行」白
     色大衛杜夫香煙20支裝是基於常理判斷，沒有拆封檢視，
     「利鑫洋行」扣到的白色大衛杜夫是細長型的，新加坡商
     帝國煙草股份有限公司96營字第153 號回函應該是針對「
     利鑫洋行」扣得的樣品，154 號回函針對的應該是內門鄉
     住處扣得的樣品，所以我在「甲○○案煙品鑑定報告一覽
     表」上就「利鑫洋行」扣得之白色大衛杜夫香菸鑑定結果
     記載「仿冒」一事，應該是誤載等語（見見本院簡上卷第
     113-119 頁），足見證人陳玟樺就現場處理紀錄表（見警
     卷第21頁）上「利鑫洋行」扣得之白色大衛杜夫香菸上記
     載為「20支裝」，已有錯誤，又其分別就「利鑫洋行」、
     內門鄉住處扣得之白色大衛杜夫香菸各抽樣1 包送鑑後，
     新加坡商帝國煙草股份有限公司對兩處扣得之香菸分別回
     函，其96營字第153 號回函（見警卷第37頁）乃針對「利
     鑫洋行」扣得之香菸鑑定結果，第154 號回函（見警卷第
     36 頁 ）方為內門鄉住處扣得香菸之鑑定結果，故「利鑫
     洋行」扣得之10支裝白色大衛杜夫應為真品，內門鄉住處
     扣得之20支裝白色大衛杜夫方為仿冒之偽品，然陳玟樺就
     其製作之「甲○○案煙品鑑定報告一覽表」（見警卷第28
     頁），竟就「利鑫洋行」、內門鄉住處扣得之白色大衛杜
     夫一律誤載為偽品，是公訴人據之認定附表所示之香菸均
     為仿冒品，即有誤會。綜上，堪認附表編號2 所示之白色
     大衛杜夫香菸1820包係為真品，僅有附表編號1 所示之240
     包白色大衛杜夫香菸，係屬仿冒「DAVIDOFF」商標之仿冒
     品，被告甲○○此部分辯解，堪認為真。
3.   又被告甲○○就上開內門鄉扣得之仿冒香菸辯稱：附表所
     示之香菸，我是向「阿狗」1 次購買的，但裡面混有20支
     裝的仿冒香菸，我不知道，後來是請朋友試抽，才知道是
     仿冒的，我就放在內門鄉住處，沒有販賣云云，惟查：
（1）查內門鄉扣案之仿冒香菸有效期限為「11/2007 」，「利
     鑫洋行」扣案之白色大衛杜夫香菸有效期限為「08/2004
     」一情，業經本院勘驗無誤，是兩者標示之有效期限差距
     達3 年餘，被告甲○○辯稱此兩處查扣之香菸係同一批購
     買，實已有違常情，而難採信。又被告甲○○對於購買上
     開香菸之過程，於審理中辯稱：購買上開香菸日期為94年5
     月，是因為快過期的香菸比較便宜，後來發現有仿冒香菸
     後，想退貨給「阿狗」，但「阿狗」怕我退貨，所以不敢
     來，我也找不到他云云，惟上開「利鑫洋行」扣得之真品
     香菸有效期限為93年8 月，距被告甲○○供稱之購買日期
     94 年5月，顯然已過保存期限，被告甲○○對此復以：我
     誤以為那上面記載的是製造日期云云置辯（見本院簡上卷
     第168 頁），然扣案之仿冒香菸上記載之日期為96年11月
     ，是被告甲○○若誤以為其上記載之日期為製造日期，則
     其於94年5 月購入上開香菸時，發現製造日期記載為2年
     半之後，豈有不知該香菸係為偽品之理；且以製造該仿冒
     香菸之廠商之角度衡之，其亦無甘冒遭消費者發現偽品之
     風險，而於94年間，即製造96年11月方到期之香菸之理，
     足見被告甲○○辯稱扣案的香菸係於94年5 月間同一批購
     買云云，要屬虛妄之詞，無足採信。又參以白色大衛杜夫
     香菸保存期限為1 年，有本院之公務電話紀錄1 紙附卷可
     參，是扣案之仿冒香菸有效期限既為96年11月，堪認被告
     甲○○購買上開仿冒香菸之日期，應為95年11月間（該香
     菸製造日期）至96年4 月24日（搜索查扣日雖為96年5 月3
     日，惟依最有利被告之原則，認定其於減刑條例適用範圍
     前所犯，詳後述）前某日，要非被告甲○○所辯之94年5
     月所購買。
（2）參諸被告甲○○供稱：其平常買煙管道係透過七星業務或
     日昇業務，這些香菸是跟「阿狗」買的，都是他主動打電
     話到店裡說要賣我的，他來電沒有顯示電話，我也聯絡不
     到他，「阿狗」賣的香菸低於市價很多等語（見本院簡上
     卷第28-29 頁），足見上開菸品既為年籍姓名不詳之人前
     來兜售，其來源異於通常管道，價錢又明顯較市價低廉，
     被告甲○○與乙○○所共同經營「利鑫洋行」，係以販賣
     菸品為生之人，其辯稱不知附表編號1 之香菸為偽品，已
     難憑採。又被告甲○○辯稱：因為我向「阿狗」買的煙是
     將過期的香菸，我買的數量很多，我清點後，才發現裡面
     混有20支裝的香菸，我就放在內門，等待退貨云云，惟此
     要與上開客觀之有效期限標示相違，不足採信，已如前述
     ，益見其在購買之際，即已知悉附表編號1 之菸品係屬偽
     品，為圖卸責，方捏造上開供詞，以掩飾其向「阿狗」分
     別購買附表編號1 、2 所示菸品之事實。是被告甲○○明
     知上開菸品係屬仿冒，仍基於販賣之意圖向「阿狗」購入
     一事，足堪認定，其所辯顯係矯飾卸責之詞，實不足採。
4.   綜上所述，本案事證明確，被告甲○○前揭違反商標法之
     犯行，堪以認定。
（二）所謂販賣行為，並不以販入之後復行賣出為要件，祇要以
      營利為目的，將禁藥購入或賣出，有一於此，其犯罪即為
      完成，最高法院67年度台上字第2500號著有判例，被告甲
      ○○既以販賣圖利之意思，購入使用相同於他人註冊商標
      圖樣之商品，縱尚未出售即為警查獲，仍屬犯罪既遂。核
      被告甲○○所為，係犯商標法第82條、第81條第1 款之明
      知為未得商標權人同意，於同一商品，使用相同於他人註
      冊商標之商品而販賣罪。
（三）原審以事證明確，予以論罪科刑，固非無見。惟查：(1)
      本件扣案附表編號2 之菸品，並非仿冒品，原審未詳為推
      求，即就被告甲○○此部分犯行遽為論罪科刑之判決，尚
      有未洽。(2) 被告甲○○販入附表編號1 所示菸品之時間
      ，係為95年11月間至96年4 月24日前某日，業如前述，原
      審認定附表所示之商品，均為被告甲○○於94年5 月所販
      入，核與事實不符。(3) 被告甲○○就上開犯行，與被告
      乙○○並非共犯，原審論其2 人為共同正犯，亦有未洽。
      (4) 附表編號2 之菸品1820包，係屬真品，原審將此部分
      菸品，一併宣告沒收，自有未妥。(5) 被告甲○○販入仿
      冒品之犯罪時間係於96年4 月24日前，應予減刑，原審未
      予減刑，尚有未合。故被告甲○○上訴意旨辯稱其販入時
      ，並無違反商標法之犯行一情，雖無理由，然原判決既有
      前開可議之處，及被告甲○○辯稱「利鑫洋行」扣得之香
      菸係屬真品部分，為有理由，自應由本院予以撤銷改判。
      爰審酌被告甲○○不尊重他人之商標專用權，擅自使用他
      人經營有成之商標，復參以其犯後否認犯罪，飾詞矯飾，
      未見悔意等一切情狀，量處如主文所示之刑，並諭知易科
      罰金之折算標準。另扣案如附表編號1 所示之仿冒菸品
      240 包，依商標法第83條規定，不問屬於犯人與否，均應
      予宣告沒收。又自附表編號1 所示菸品標示之有效期限，
      得推知其製造日期應為95年11月間，而上開菸品係於96年
      5 月3 日查獲，堪認被告甲○○販入上開仿冒商品之時間
      應為95年11月間起自96年5 月3 日前某日，其確切販入日
      期雖有不詳，惟以最有利被告之原則，認定其係於96年4
      月24日前販入上開菸品，而得適用中華民國96年罪犯減刑
      條例第2 條第1 項第3 款之規定，減其宣告刑2 分之1 ，
      並諭知易科罰金之折算標準。
（四）又聲請簡易判決處刑意旨另以：被告甲○○明知「DAVIDO
      FF」商標圖樣，係瑞士商大衛朵夫公司向我國經濟部智慧
      財產局申請註冊登記，取得商標專用權之註冊商標，指定
      使用於煙、煙草及其他應屬本類之商品，且在商標專用期
      間內，不得販賣前述侵害商標權人商標之商品，竟於94年
      5 月間，販入附表編號2 所示之1820包仿冒香煙，販入後
      與乙○○基於販賣而陳列侵害商標權商品之犯意聯絡，將
      附表所示之商品陳列於「利鑫洋行」及內門鄉住處，亦涉
      犯商標法第82條販賣仿冒商品罪嫌及意圖販買而陳列仿冒
      商品罪嫌等語。惟附表編號2 於「利鑫洋行」扣得之白色
      大衛杜夫香菸1820包係為真品，附表編號1 所示之240 包
      白色大衛杜夫香菸係在內門鄉住處扣得，該處並無營業跡
      象，查獲時亦無陳列情形，乃以整箱包裝之型式查扣等情
      ，業經證人陳玟樺證述在卷（見本院簡上卷第118 頁），
      故就被告甲○○被訴意圖營利，販入附表編號2 之1820包
      香煙之販賣仿冒商品罪，及意圖販賣而陳列仿冒商品罪部
      分，本應為無罪之判決，惟被告甲○○此部分行為，要與
      其前開論罪科刑行為間，屬實質上一罪關係，爰不另為無
      罪之諭知。
二、被告乙○○部分：
（一）聲請簡易判決處刑意旨另以：被告乙○○明知「DAVIDOFF
      」商標圖樣，係瑞士商大衛朵夫公司向我國經濟部智慧財
      產局申請註冊登記，取得商標專用權之註冊商標，指定使
      用於煙、菸草及其他應屬本類之商品，且在商標專用期間
      內，任何人未經該等商標專用權人之同意或授權，不得於
      同一商品或類似商品，使用相同或近似於此等註冊商標商
      品。竟自94年5 月起，與甲○○基於犯意聯絡，將販入之
      仿冒白色大衛杜夫香煙菸共同陳列在高雄縣鳳山市○○路
      586 號「利鑫洋行」及高雄縣內門鄉內豐村內埔21號，嗣
      經警方於96年5 月3 日查獲，因認被告乙○○涉犯商標法
      第82條意圖販賣而陳列仿冒商品罪嫌。
（二）按不能證明被告犯罪者，應諭知無罪之判決，刑事訴訟法
      第301 條第1 項前段定有明文。被告乙○○被訴與被告甲
      ○○共同基於販賣之意圖，在「利鑫洋行」、內門鄉住所
      分別陳列附表所示之2060包仿冒品一節，其中附表編號2
      之香煙經鑑定為真品，內門鄉住所並無陳列附表編號1 之
      商品之事實，均已認明如前，檢察官所舉之證據，並不足
      以證明被告乙○○有此部分之犯行，自應為被告乙○○無
      罪之諭知。
（三）另被告甲○○上開95年11月間至96年4 月24日前某日，意
      圖營利而販入仿冒品之犯行，公訴人起訴事實並未記載被
      告乙○○有何參與之情，論罪欄亦僅認定被告乙○○係犯
      意圖販賣而陳列仿冒商品罪嫌，足見公訴人並未起訴被告
      乙○○與甲○○共同販入上開仿冒香煙，是此部分既非於
      起訴範圍內，自不在本院審酌範圍。又被告乙○○前雖被
      訴於94年10月16日，因違反商標法案件經本院以95年度簡
      字第2994號判處有期徒刑3 月，有高雄地方法院檢察署95
      年度偵字第28號聲請簡易判決處刑書、本院上開判決書附
      卷可佐（見偵卷第7-10頁），惟被告乙○○前案被訴之事
      實，係於94年10月16日意圖營利而販入仿冒香菸，與本案
      被訴共同意圖販賣而陳列仿冒商品之犯行，犯罪手法並非
      相同，亦無裁判上或實質上一罪之關係，自無生刑事訴訟
      法第302 條第1 項曾經判決確定之問題，原審就被告乙○
      ○94年5 月起至95年6 月29日部分犯行，於理由欄內說明
      應為免訴之諭知等語，顯有誤會，附此敘明。
（四）綜上，揆諸前揭法條之說明，自應為被告乙○○無罪判決
      之諭知。原審未詳為推求，就被告乙○○被訴95年6 月30
      日起至96年5 月3 日部分為有罪之判決，被訴94年5 月起
      至95年6 月29日部分不另為免訴之諭知，容有未洽；又公
      訴人起訴乙○○犯商標法第82條意圖販賣而陳列仿冒商品
      罪嫌，原審認定被告乙○○係犯同條販賣仿冒商品罪，卻
      未說明其擴張犯罪事實之理由，亦有疏漏。是被告乙○○
      上訴否認犯罪，指摘原判決不當，為有理由，自應由本院
      撤銷原判決，並為無罪之諭知。
三、按檢察官聲請以簡易判決處刑之案件，經法院認為有第451
    條之1 第4 項但書之情形者，應適用通常訴訟程式審判之，
    刑事訴訟法第452 條定有明文。又按對於簡易判決之上訴，
    準用刑事訴訟法第3 編第1 章及第2 章之規定，管轄第二審
    之地方法院合議庭受理簡易判決上訴案件，應依通常程式審
    理。其認案件有刑事訴訟法第452 條之情形者，應撤銷原判
    決，逕依通常程式為第一審判決，法院辦理刑事訴訟簡易程
    式案件應行注意事項第14項亦定有明文。本案原審依承辦檢
    察官聲請簡易判決處刑，對被告乙○○以違反商標法部分論
    罪科刑，經本院撤銷原判決，改判被告乙○○無罪之判決，
    詳如前述，足認檢察官聲請簡易判決處刑為不適當，而有刑
    事訴訟法第451 條之1 第4 項但書第3 款之情形，故依前揭
    規定，應由本院合議庭逕依通常程序審理後，自為第一審判
    決，檢察官如不服本判決，仍得於法定上訴期間內，向管轄
    之第二審法院就此部分提起上訴，附此敘明。
據上論斷，應依刑事訴訟法第452 條、第455 條之1 第1 項、第
3 項、第369 條第1 項、第364 條、第299 條第1 項前段、第
301 條第1 項前段，商標法第82條、第81條第1 款、第83條，刑
法第11條、第41條第1 項前段，中華民國96年罪犯減刑條例第2
條第1 項第3 款、第7 條，判決如主文。
本案經檢察官陳麗琇到庭執行職務。
中    華    民    國    99    年    2     月    4     日
                  刑事第一庭審判長法  官  蔡國卿
                                  法  官  王淑惠
                                  法  官  張琬如
以上正本證明與原本無異。
檢察官如不服本判決被告乙○○部分，應於判決送達後10日內，
向本院提出上訴狀。
被告甲○○部分不得上訴。
中    華    民    國    99    年    2     月    4     日
                                  書記官  劉甄庭
附錄法條：
商標法第81條
未得商標權人或團體商標權人同意，有下列情形之一者，處三年
以下有期徒刑、拘役或科或併科新臺幣二十萬元以下罰金：
一、於同一商品或服務，使用相同之註冊商標或團體商標者。
二、於類似之商品或服務，使用相同之註冊商標或團體商標，有
    致相關消費者混淆誤認之虞者。
三、於同一或類似之商品或服務，使用近似於其註冊商標或團體
    商標之商標，有致相關消費者混淆誤認之虞者。
商標法第82條
明知為前條商品而販賣、意圖販賣而陳列、輸出或輸入者，處1
年以下有期徒刑、拘役或科或併科新臺幣5萬元以下罰金。
附表：
┌──┬────┬─────┬───────┐
│編號│扣案地點│ 扣案物品 │數量          │
│    │        │          │              │
│    │        │          │              │
├──┼────┼─────┼───────┤
│ 1  │高雄縣內│仿冒之白色│240 包（20支裝│
│    │門鄉內豐│大衛杜夫香│）            │
│    │村內埔21│菸        │              │
│    │號      │          │              │
├──┼────┼─────┼───────┤
│ 2  │高雄縣鳳│白色大衛杜│1820包（10支裝│
│    │山市中崙│夫香菸（經│）            │
│    │路586 號│鑑後為真品│              │
│    │（利鑫洋│）        │              │
│    │行）    │          │              │
└──┴────┴─────┴───────┘

司法院資訊處製作；財團法人民間司法改革基金會備份。
